【裁判字號】    97,上訴,3752
【裁判日期】    971127
【裁判案由】    妨害自由等
【裁判全文】
臺灣高等法院刑事判決                97年度上訴字第3752號
上  訴  人  臺灣士林地方法院檢察署檢察官
被      告  甲○○
上列上訴人因被告妨害自由等案件，不服臺灣士林地方法院96年
度訴字第1109號，中華民國97年6 月30日第一審判決（起訴案號
：臺灣士林地方法院檢察署96年度偵字第3683號），提起上訴，
本院判決如下：
    主  文
上訴駁回。
    理  由
一、公訴意旨略以：被告甲○○前因債務糾紛遭其友人陳玉隆（
    已於民國96年9 月24日，因本案因素以外之意外死亡）毆打
    成傷，因而懷恨在心，竟於95年9 月24日（起訴書記載23日
    ，檢察官已於審理中當庭更正）晚間11時許，與其姪子楊志
    立及數名姓名年籍不詳之成年男子基於侵入住宅、妨害自由
    及傷害之犯意聯絡，先由楊志立率該數名男子前往陳玉隆臺
    北縣汐止市○○○路251 巷31號3 樓住處，未經陳玉隆許可
    ，無故侵入陳玉隆住處，無視陳玉隆同居女友潘美玉（起訴
    書誤載為陳美玉，已於96年9 月24日，因本案因素以外之意
    外死亡）阻止，強行要求陳玉隆前往被告住處，嗣因陳玉隆
    拒絕，楊志立及該數名男子遂共同毆打陳玉隆身體，隨即強
    押陳玉隆前往被告住處，再由被告、楊志立及該數名男子共
    同毆打陳玉隆身體，致陳玉隆受有四肢多處挫傷及擦傷、頸
    及胸部多處挫傷及擦傷、右眼球挫傷等傷害，因認被告涉有
    刑法第277 條第1 項之傷害罪、同法第306 條第1 項之侵入
    住宅罪及同法第302 條之剝奪行動自由罪嫌云云。
二、按犯罪事實，應依證據認定之，無證據不得認定犯罪事實，
    又不能證明被告犯罪者，應諭知無罪之判決，刑事訴訟法第
    154 條第2 項、第301 條第1 項分別定有明文。次按刑事訴
    訟法所謂認定犯罪事實之證據，係指足以認定被告確有犯罪
    行為之積極證據而言，該項證據自須適合於被告犯罪事實之
    認定，始得採為斷罪資料。如未能發現相當證據，或證據不
    足以證明，自不能以推測或擬制之方法，以為裁判之基礎。
    又刑事訴訟上證明之資料，無論其為直接或間接之證據，均
    須達於一般之人均不致有所懷疑，而得確信其為真實之程度
    ，始得據為有罪之認定，若其關於被告是否犯罪之證明未能
    達此程度，而有合理性懷疑之存在，致使無從形成有罪之確
    信，根據「罪證有疑，利於被告」之證據法則，即不得遽為
    不利於被告之認定（最高法院29年度上字第3105號、40年度
    臺上字第86號、76年度臺上字第4986號判例參照）。又告訴
    人之告訴，係以使被告受刑事訴追為目的，是其陳述是否與
    事實相符，仍應調查其他證據以資審認（52年度台上字第
    1300 號判例參照）。
三、公訴人認被告涉犯上開罪嫌，無非係以告訴人即被害人陳玉
    隆之指訴、證人潘美玉之證詞為其主要論據。惟訊據被告堅
    決否認有何傷害、侵入住宅及剝奪行動自由之犯行，辯稱：
    其沒有叫楊志立找人去毆打陳玉隆或妨害渠之自由，也沒有
    毆打渠等語。
四、經查：
  (一)告訴人於95年9 月25日偵查中指稱：昨晚十一時多，甲○○
    教唆其姪子找十幾個人至渠住處，因鐵門壞掉，直接進入屋
    內毆打渠身體各處等語（見偵查卷第13頁）。而於96年4 月
    24日於偵查中則證稱：帶頭的是甲○○的姪子楊志立，找了
    十幾名男子來渠家叫渠出去，要渠跟他們走，渠不肯，他們
    就動手圍毆渠，並強押渠至被告家中，他們將渠押到被告家
    的一個房間內，就動手毆打渠，被告也有用腳踢云云。經詳
    細勾稽比對告訴人陳玉隆上開二次之供述內容，關於究竟是
    楊志立找十幾個人毆打告訴人，抑或楊志立帶同十幾個人共
    同毆打告訴人，及楊志立有無強押告訴人至被告住處毆打等
    情，告訴人前後指述不一。
  (二)再稽諸告訴人於告訴狀記載：「告訴人陳玉隆當時已全身陣
    疼，且頭昏眼花，分不出方向，渠時由辦案員警扶持，並告
    知伊另有案件需去處理，無法將渠送醫，喚渠自行叫車去就
    醫」（見偵查卷第8 頁），核與證人即據報前往現場處理警
    員黃勝民於原審審理時證稱：當時伊經通報前去現場察看，
    並未發現有人在，也沒有看到有人受傷，假如有人受傷的話
    ，伊會馬上叫救護車，不可能讓受傷之人自行就醫，當時伊
    先到，巡邏車隨後到，之後因未發現有人打架，現場旁的人
    說打架的人已經走了，伊才與巡邏車一起離去等語（見原審
    審理卷第50頁至第52頁）相異，徵以卷附台北縣政府警察局
    勤務指揮中心受理各類案件記錄單「回報處理欄」亦記載：
    「社后所黃勝民回報：未發現」（原審卷第64頁），核與卷
    附台北縣政府警察局汐止分局97年3月28日北縣警汐偵字第
    0970010579號函所載內容（原審卷第36頁）相符。是告訴人
    指訴被告傷害等犯行，是否與事實相符，誠有疑義。
  (三)證人楊志立係被告妹妹林賜姬之子，與被告間為甥舅關係（
    非伯姪關係），於偵查中堅決否認有於上開時地，帶十幾名
    男子前往告訴人在臺北縣汐止市○○○路251 巷31號3 樓住
    處毆打告訴人，並強押告訴人至被告住處，再繼續毆打告訴
    人等情，業據彼於原審審理時證述在卷（見原審審理卷第21
    至26頁）。
  (四)證人即告訴人之同居女友潘美玉於偵查中雖證稱：95年9 月
    24 日 晚間11時，有十餘男子強行侵入告訴人住處，並毆打
    告訴人，及將告訴人強押至被告住處，伊見狀隨即趕往被告
    住處時，看見告訴人全身是傷走出來等情（見偵查卷第5 頁
    ），核與證人黃勝民於原審審理時證稱伊於95年9 月24日23
    時24 分 據報前往汐止市○○○路251 號21號六樓（被告住
    處）時，並未發見有人吵架及有人受傷等情相左（見原審審
    理卷第51-52 頁）。再稽諸證人潘美玉於警詢時從未證述告
    訴人遭強押至被告住處毆打情事，而其係告訴人同居女友，
    二人關係密切，其於偵查中之證詞不免迴護告訴人，要難採
    為不利於被告之認定。
  (五)證人乙○○雖於95年9 月24日23時24分許，在台北縣汐止市
    ○○○路251 巷17號6 樓，以00000000號電話，撥打110 向
    警方勤務指揮中心報案稱：台北縣汐止市○○○路251 巷21
    號6 樓，有多名男子互鬥毆打，請立即派員前去處理勸導云
    云，此有台北縣政府警察局勤務指揮中心受理各類案件記錄
    單在卷可憑（原審卷第64頁）。然證人乙○○於本院97年11
    月13日審理期日到庭證稱：當時伊發現有二名男子敲門進入
    被害人住處後，該二名男子就毆打被害人，伊見狀就馬上打
    電話報警，伊並未看清楚該二名男子之長相容貌，但被告並
    沒有在其中，被害人遭毆打之時間約五分鐘，伊並沒有看到
    被害人有被拖出屋外云云（本院卷第73頁正面、反面）。即
    此，由證人乙○○之證詞，以及卷附台北縣政府警察局勤務
    指揮中心受理各類案件記錄單，均無法證明被告確有公訴事
    實所指訴之犯行。
  (六)告訴人受有四肢多處挫傷及擦傷、頸及胸部多處挫傷及擦傷
    、右眼球挫傷等傷害，固有三軍總醫院附設民眾診療服務處
    之診斷證明書可憑，惟僅能證明告訴人身體受有傷害之事實
    ，在無其他補強證據佐證下，尚不足以證明告訴人之傷勢係
    被告所為。
五、綜上所述，公訴人所舉證據，尚不足為被告有罪之積極證據
    ，或其指出證明之方法，經本院逐一剖析，相互參酌，仍無
    從形成被告有罪之心證。綜上，原審經詳細調查及審理之結
    果，因並無積極證據足資證明被告確有公訴人所指訴之犯行
    ，基於無罪推定之原則，為被告無罪之諭知。經核於法並無
    違誤，檢察官猶執前詞提起上訴，指摘原審判決被告無罪，
    有所不當云云，為無理由，應予駁回。
據上論斷，應依刑事訴訟法第368條，判決如主文。
本案經檢察官呂光華到庭執行職務。
中    華    民    國    97    年    11    月    27    日
            刑事第九庭審判長法  官  陳貽男
                            法  官  何信慶
                            法  官  周盈文
以上正本證明與原本無異。
如不服本判決，應於收受送達後10日內向本院提出上訴書狀，其
未敘述上訴之理由者並得於提起上訴後10日內向本院補提理由書
（均須按他造當事人之人數附繕本）「切勿逕送上級法院」。
                            書記官  余姿慧
中    華    民    國    97    年    11    月    27    日


司法院資訊處製作；財團法人民間司法改革基金會備份。
